【裁判字號】    92,訴,493
【裁判日期】    920822
【裁判案由】    強盜
【裁判全文】
臺灣板橋地方法院刑事判決                          九十二年度訴字第四九三號
    公  訴  人  臺灣板橋地方法院檢察署檢察官
    被      告  甲○○
                戊○○
    指定辯護人  乙○公設辯護人黃青慧、湯明純
右列被告等因強盜案件，經檢察官提起公訴（九十一年度偵字第八九三二號），乙○
判決如左：
    主  文
甲○○共同意圖為自己不法之所有，攜帶兇器，以脅迫至使不能抗拒，而取他人之物
，處有期徒刑柒年肆月，扣案西瓜刀乙支沒收之。又攜帶兇器搶奪，因防護贓物、脫
免逮捕，而當場施以脅迫，處有期徒刑柒年貳月，扣案匕首乙把及三節棍乙支均沒收
。應執行有期徒刑拾貳年，扣案西瓜刀乙支、匕首乙把及三節棍乙支均沒收。
戊○○共同意圖為自己不法之所有，攜帶兇器，以脅迫至使不能抗拒，而取他人之物
，處有期徒刑柒年肆月，扣案西瓜刀乙支沒收之。又共同意圖為自己不法之所有，攜
帶兇器搶奪他人之財物，處有期徒刑壹年貳月，扣案匕首乙把及三節棍乙支均沒收。
應執行有期徒刑柒年陸月，扣案西瓜刀乙支、匕首乙把及三節棍乙支均沒收。
    事  實
一、甲○○曾因違反懲治盜匪條例、竊盜、搶奪等案件，經乙○於民國八十五年九月
    二日，以八十五年度少訴字第四六號分別判處有期徒刑八年六月、六月、一年二
    月，並定應執行刑為有期徒刑九年六月確定。又因恐嚇取財案件，經乙○於八十
    六年七月二十三日，以八十六年度易字第四八八九號判處有期徒刑五月確定。前
    開二罪接續執行，嗣於九十年三月二十三日縮短期間假釋出監，指揮書執畢日期
    為九十五年一月二十八日（不構成累犯）。其於假釋期間仍不知悔改，復與戊○○意圖為自己不法之所有，共同基於攜帶兇器強盜之犯意聯絡，且為遮掩面目、
    防免事後遭人指認，皆頭戴安全帽及口罩，而於九十一年五月二日凌晨零時許，
    在臺北縣板橋市○○路與明德街口之臺灣銀行前，趁丙○○已將提款卡插入自動
    提款機、輸入密碼惟尚未按取提款數目之際，由戊○○站於丙○○右方，出示甲○○提供客觀上足以傷害人之生命、身體足供兇器使用之西瓜刀乙支，嚇令丙○○不准動及供出提款卡內之金額，甲○○則站於丙○○後方，至使丙○○不能抗
    拒，從命供出提款卡內尚有新台幣（下同）一萬元之金額，並任由戊○○輸入一
    萬元之數字，而將自動提款機吐出之一萬元及臺灣銀行帳號000000000
    000號之金融卡一併取走，其二人得手後立即離去，所得財物一萬元則花用殆
    盡。又於九十一年五月十日二十二時許，甲○○騎乘戊○○不知情之父親邱兆榮
    所有車牌號碼ＵＴＺ－一六二號輕型機車搭載戊○○，途經臺北縣新莊市○○路
    藝術中心旁，見己○○○正欲前往騎車，而皮包放置於腳踏板上，認有機可趁，
    復意圖為自己不法之所有，另萌攜帶兇器搶奪之共同犯意聯絡，趁己○○○不及
    防備之時，由甲○○攜帶其所有足供兇器使用之匕首乙把及三節棍乙支在三公尺
    遠之未熄火之上述機車上把風接應，由戊○○下車自後以不法腕力搶奪己○○○
    所有之皮包乙個（內有身分證一張、健保卡一張、合作金庫金融卡一張、新莊農
    會金融卡一張《起訴書漏載》、電療器一個、員工證件一張、發票人為己○○○
    之子翁仕坤之彰化商業銀行支票一張、現金一千元），得手後，迅速跑至前開機
    車並搭載甲○○離去。詎甲○○見己○○○自後追捕，為防護贓物、脫免逮捕，
    竟單獨起意，持上述攜帶之匕首乙把指向己○○○並嚇令其不得追捕，而當場施
    以脅迫，使己○○○不敢繼續追捕，隨後逃逸無蹤。嗣於同日二十三時十五分許
    ，戊○○騎乘上述機車搭載甲○○行經臺北縣板橋市○○路二四五巷五三號前，
    經警盤查，始查獲上情，並在戊○○身上起出丙○○遭強盜之臺灣銀行金融卡乙
    張，在機車腳踏座下扣得上述甲○○所有用以脅迫己○○○不得追捕之匕首乙把
    及預備供搶奪所用之三節棍乙支，復經戊○○帶同員警前往其位於臺北縣樹林市
    ○○街八六巷七號三樓之住處，扣得右開甲○○所有供強盜所用之西瓜刀乙支，
    再於翌日即五月十一日凌晨零時三十分許，經戊○○帶同員警前往臺北縣新莊市
    ○○路四二九巷巷口起出己○○○前開遭搶奪而遭戊○○丟棄之電療器乙個及員
    工證件一張，己○○○其餘證件則遭隨意丟棄而無法尋獲。
二、案經丙○○、己○○○訴由臺北縣政府警察局板橋分局移送臺灣板橋地方法院檢
    察署檢察官偵查起訴。
    理  由
一、訊據被告甲○○固坦承於上述時地，經警在戊○○身上起出丙○○遭強盜之臺灣
    銀行金融卡乙張；被告戊○○就搶奪己○○○皮包乙個等情固皆直承不諱，惟被
    告甲○○矢口否認有何強盜及準強盜之犯行，並辯稱：丙○○之金融卡係拾獲非
    強盜而來；另搶奪己○○○部分，係戊○○單獨所為，當時戊○○騎機車載伊，
    並停車叫伊暫候，伊即在機車上等候，隨後戊○○即拿乙個皮包回來，並騎乘機
    車將伊載走，伊不知戊○○搶奪之情事，亦無持匕首指向己○○○云云；被告戊○○亦否認有何強盜之犯行，並以：丙○○金融卡係拾獲，另搶奪己○○○係伊
    一人單獨徒手為之等語置辯。經查：
（一）被告甲○○、戊○○如何共同強盜丙○○所有之一萬元及臺灣銀行金融卡之犯
      行，分據：
    (1)被告戊○○於警詢中自白稱：九十一年五月二日零時許，在臺北縣板橋市○○
      路○○路口，伊與甲○○看見婦女在臺灣銀行提款機前領錢，伊即從紙套抽出
      西瓜刀在被害人前方說：「我要錢，不傷人，交錢出來」，甲○○則在後方，
      由伊搶奪被害人之金融卡及現金一萬元，後騎車往南雅南路逃逸，然後至板橋
      市○○○路錢櫃ＫＴＶ唱歌飲酒花用完畢等語甚明（詳偵查卷宗第八頁及其反
      面）；
    (2)並經被告甲○○於警詢中自白稱：九十一年五月二日零時許，在臺北縣板橋市
      ○○路明德路口，伊與戊○○看見婦女在臺灣銀行提款機前領錢，由戊○○持
      西瓜刀在被害人前方說：「我要錢，不傷人，交錢出來」，伊則在後方，由戊○○搶奪被害人之金融卡及現金一萬元，後騎車往南雅南路逃逸，後來伊二人
      至板橋市○○○路錢櫃ＫＴＶ唱歌飲酒將錢花完等語屬實（詳偵查卷宗第十四
      頁）；
    (3)核與被害人丙○○於警偵訊及乙○調查中具結證述：九十一年五月一日晚上快
      十二點，在舊板橋火車站台灣銀行提款機前，伊將提款卡放進去，按完密碼，
      金額還未按，即有兩個男的走過來，一個站右手邊比較高、比較瘦、戴眼鏡，
      一個站後方較矮、較胖，兩人都戴半罩式安全帽，都帶口罩，右邊的男人即亮
      出西瓜刀給伊看，說小姐不要動，不要怕他只是需要錢，伊看了會害怕，不敢
      抗拒，伊說沒有錢，他說「現在在跑路需要錢，你只要告訴我有多少錢，我不
      會傷害你」，伊說裡面有一萬元，戴眼鏡那人即自己按一萬元，將錢及提款卡
      都拿走；西瓜刀係較高、載眼鏡那人從紙套抽出，伊當時很害怕，且無法抗拒
      等語析合符合（詳偵查卷宗第二五頁及其反面、第九二頁至第九三頁、乙○九
      十二年六月二十六日訊問筆錄第二頁至第四頁）。
    (4)況丙○○提款卻遭強盜之情形，恰經臺灣銀行裝設於自動提款機上之監視器錄
      影留存，有錄影帶附卷可稽，而錄影帶所錄得之內容業經翻拍成照片四幀，復
      據乙○當庭勘驗無訛（詳乙○九十二年四月二十四日訊問筆錄第四頁），復有
      翻拍照片四幀在卷可稽（附於偵查卷宗第七九頁及其反面），該照片所示之二
      名歹徒雖頭載安全帽及口罩，惟該二名歹徒其中提款之人較高、瘦，站於後方
      之人較矮、胖，亦與較高、瘦之戊○○，及較矮、胖之甲○○之體型吻合，且
      由上述翻拍之照片觀之，足知該二名歹徒長相與被告二人長相極為相似。另被
      害人丙○○所指之歹徒持以強盜所用西瓜刀乙支，亦與警察在被告戊○○住處
      查扣之黃色太陽牌西瓜刀相同，此據丙○○於偵訊及乙○調查中陳明在卷（詳
      偵查卷宗第九三頁、乙○九十二年六月二十六日訊問筆錄），且丙○○遭強盜
      之臺灣銀行金融卡亦係在被告戊○○身上查獲，亦據被告戊○○於警詢中陳明
      無訛（詳偵查卷宗第七頁反面），並經當場逮捕被告戊○○之臺北縣政府警察
      局板橋分局後埔派出所員警辛○○於偵訊中陳明在卷（詳偵查卷宗第八四頁）
      ，執此亦俱徵確係被告甲○○、戊○○強盜丙○○財物，當屬無疑。而被害人
      丙○○猝遇刀械乙把逼近，生命危在旦夕，顯然不能抗拒，且被告甲○○、戊○○二人主觀上確基於攜帶兇器以脅制被害人，至使不能抗拒而取其財物之犯
      意，著手實施本案犯行，而所實施之行為，客觀上亦達於壓抑被害人自由意志
      及行為，至使不能抗拒之程度，灼然甚明。
    (5)至被告戊○○於警詢中固另陳稱：站在後方之甲○○係以雙手徒手抱住被害人
      控制其行動云云（詳偵查卷宗第八頁），惟觀諸被害人丙○○於乙○調查中供
      述：較矮那人只是站在後方等語（詳乙○九十二年六月二十六日訊問筆錄），
      則被告戊○○此部分供述，顯與事實不符，而不足採信。
（二）被告甲○○、戊○○如何共同搶奪己○○○皮包乙個之犯行，亦據：
    (1)被告戊○○於警詢中自白稱：伊於九十一年五月十日約二十二時許，與甲○○
      騎乘輕型機車ＵＴＺ－一六二號找目標下手，在臺北縣新莊市○○街藝術中心
      旁，見乙位婦女有機可趁，伊即從後方徒手用右手搶奪放置在腳踏板之皮包乙
      個，後跑至旁，當時有搶到身分證、金融卡、現金一千元等物，後伊於九十一
      年五月十一日零時三十分許，帶同員警在臺北縣新莊市○○路四二九巷巷口取
      得電療器和員工證件一張，其餘身分證物品則丟棄在不詳路旁之水溝，現金一
      千元則已在海產店花費完畢等語無訛（詳偵查卷宗第七頁反面至第八頁）；
    (2)互核與被告甲○○於警詢中自白稱：伊與戊○○於五月十日約二十二時許，騎
      乘機車ＵＴＺ－一六二號尋找目標下手，在新莊市○○街藝術中心旁見乙位婦
      女有機可趁，由戊○○在婦女後方徒手用右手搶奪放置在機車腳踏板之黑色皮
      包，伊在旁邊二公尺處騎機車等候戊○○等語相符（詳偵查卷宗第十三頁）；
    (3)並經被害人己○○○於警偵訊及乙○調查中證述：九十一年五月十日晚上十點
      多，伊要去新莊市○○路藝術中心旁騎機車，將皮包掛在機車腳踏墊上面鉤子
      時，有二個人騎機車過來，被載那個比較高瘦的人過來搶伊皮包，另騎車較黑
      、胖之人在旁邊等候，伊跟行搶之人拉扯，結果皮包還是被搶走，機車係白色
      、輕型，下車行搶之人即係被告戊○○，被搶之皮包內有身分證一張、健保卡
      一張、合作金庫金融卡一張、新莊農會金融卡一張、電療器一個、員工證件一
      張、伊兒子翁仕坤之彰化商業銀行支票一張、現金一千元；搶完後該二人對調
      ，由行搶穿白衣服之人騎車，較矮之人坐在後面等語屬實（詳偵查卷宗第二三
      頁及其反面、第六八頁及其反面、乙○九十二年三月十八日訊問筆錄第三頁至
      第五頁），且有臺北縣（政府）警察局新莊分行受理刑事案件報案三聯單及其
      出具之臺北縣政府警察局贓物認領保管單各乙紙在卷可稽（附於偵查卷宗第三
      三頁、第三九頁）。
    (4)況被告甲○○於被告戊○○下車行搶之際，僅在距離行搶處約二至三公尺處之
      機車上等候，而該機車並未熄火之事實，分據被告甲○○於警詢、證人己○○○於乙○調查中陳明在卷（詳偵查卷宗第十三頁、乙○九十二年三月十八日訊
      問筆錄第七頁），則被告甲○○顯可看見被告戊○○行搶之過程，嗣被告戊○○行搶完畢後，被告戊○○即騎乘該機車搭載被告甲○○離開現場，亦為其二
      人所是認（詳偵查卷宗第六一頁反面），且行搶之款項亦係其二人共同花用，
      亦據其二人一致供承無訛（詳偵查卷宗第六一頁反面），衡情，倘非其二人共
      同行搶，焉有共同花用行搶之款項之理？是以，既被告甲○○得目睹被告戊○○行搶之過程，且在未熄火之機車等候，迨被告戊○○行搶得手後，即共同騎
      乘機車離去，嗣復共同花用行搶之款項，則被告甲○○與被告戊○○就上述搶
      奪犯行，顯有犯意之聯絡，而推由被告戊○○下車行搶，被告甲○○則在未熄
      火之機車上等候甚明，被告甲○○辯稱不知情及被告戊○○事後改稱甲○○不
      知情云云，分係卸責及維護之詞，皆不足採信。
    (5)再被告甲○○、戊○○搶奪己○○○皮包乙個得手後，被告甲○○見被害人己○○○在後追捕，既持己有之匕首乙把指向己○○○並嚇令其不得追捕（容後
      敘明），且被告甲○○、戊○○於同日二十二時許，共同搶奪己○○○財物得
      手後，隨即於同日二十三時十五分許，在臺北縣板橋市○○路二四五巷五三號
      前，經警查獲，復經警在前開機車腳踏座下扣得匕首乙把及三節棍乙支，亦據
      當場逮捕被告甲○○、戊○○之臺北縣政府警察局板橋分局後埔派出所員警辛○○於偵訊中陳明在卷（詳偵查卷宗第八四頁），並有該分局刑事案件報告書
      乙紙可參（附於偵查卷宗第一頁），足見該匕首乙把及三節棍乙支應係被告甲○○在前開機車把風接應時，隨身攜帶並預備供搶奪所用之物，當屬無疑，否
      則其當無見己○○○追捕時，即能立即拿出之理，亦無搶奪未幾後，即經警在
      被告戊○○騎乘之右開機車腳踏座上查扣之理。況扣案之匕首乙把及三節棍乙
      支，皆係被告甲○○所有供搶奪預備之物，亦據被告甲○○於警詢中陳明在卷
      （詳偵查卷宗第十三頁反面），職是，被告甲○○、戊○○應於基於攜帶兇器
      搶奪之共同犯意聯絡，由被告甲○○攜帶其所有足供兇器使用之匕首乙把及三
      節棍乙支在三公尺遠之未熄火之上述機車上把風接應，由被告戊○○下車自後
      搶奪己○○○所有之皮包乙個，得手後，迅速跑至前開機車並搭載被告甲○○
      離去，堪以認定，被告戊○○辯稱伊係單獨徒手為之，顯不足採信。
（三）被告甲○○、戊○○搶奪己○○○皮包乙個得手後，被告甲○○見被害人己○○○在後追捕，竟持己有之匕首乙把指向己○○○並嚇令其不得追捕，而當場
      施以脅迫之事實，亦據：
    (1)被告甲○○於警詢中自白稱：後來被害人追過來時，伊右手拿匕首頂住婦女胸
      口，希望其不要再追過來等語在卷（詳偵查卷宗第十三頁）；
    (2)並據證人己○○○於偵訊及乙○調查中證述：伊皮包被搶時，伊有追，但比較
      矮坐在機車後面之人拿著警察扣案之匕首指著伊叫伊不要追，伊即沒有追了等
      語無訛（詳偵查卷宗第六八頁及其反面、乙○九十二年三月十八日訊問筆錄第
      五頁）。
    (3)至被告戊○○於警詢中固陳稱：得手後，甲○○以右手持匕首往被害人胸前砍
      三刀，看見刀子閃躲，故未受傷云云（詳偵查卷宗第八頁），然此為被告甲○○所否認（詳偵查卷宗第六二頁），亦核與被害人己○○○於前開較矮之人僅
      以匕首指著伊叫伊不要追之陳述有所齟齬，且被害人己○○○於乙○調查中亦
      堅稱：歹徒並無拿刀頂住伊胸前，向伊揮砍二刀等語在卷（詳乙○九十二年三
      月十八日訊問筆錄第五頁），是以，被告戊○○此部分供述自不足採信，且公
      訴人認被告甲○○係以匕首向被害人己○○○揮砍，亦容有誤會。
（四）至被告甲○○、戊○○固皆辯稱：警詢係遭刑求云云，然查：
    (1)被告甲○○於九十一年五月十一日，經內勤檢察官訊問時僅雙手紅腫，其前胸
      及後背皆無傷痕，此業據臺灣板橋地方法院檢察署檢察官當庭勘驗無訛（詳偵
      查卷宗第五四頁），並有照片三幀附卷可憑（附於偵查卷宗第五五頁），另被
      告戊○○於九十一年五月十一日前往仁愛醫院急診，雖受有二側腕部挫傷、背
      部（胸椎）挫傷之傷害，固有仁愛醫院出具之診斷證明書乙紙在卷可稽（附於
      偵查卷宗第七八頁），此部分固屬實情。
    (2)惟觀諸逮捕被告甲○○、戊○○二人之前開證人辛○○於偵訊中證述：伊與其
      他二位同事於九十一年五月十日二十三時，在臺北縣板橋市○○路二四五巷五
      三號前執行便衣肅竊勤務，發覺甲○○、戊○○共騎一台ＵＴＺ－一六二號機
      車，惟以口罩將車牌遮起，伊覺得可疑，加以盤查，戊○○即騎機車載甲○○
      加速逃逸，另位員警即以機車撞他們，刀子即掉下來，伊與其他同事即將甲○○、戊○○拉下來，其二人反抗，並發生扭打，伊三人將甲○○、戊○○制伏
      ，並請求支援，在圍捕過程中，有與被告二人發生扭打，被告二人可能受傷，
      且被告二人身體很壯，又恐被告二人脫逃，故手銬上的很緊，伊並無刑求之情
      事，因媒體與被害人皆在場等語（詳偵查卷宗第八三頁反面至第八四頁），於
      乙○調查中具結證述：被告甲○○、戊○○二人各二次警詢筆錄皆係伊製作，
      製作時並無刑求或違法取供之事，其二人在作筆錄時並非常配合，於作完第一
      次筆錄後，復表示作完筆錄給他們機會去用藥，故伊才作第二次筆錄，而戊○○腕傷部分係手銬之痕跡，背部挫傷部分係其反抗時伊與同事將其壓制在地上
      因而造成等語（詳乙○九十二年第二頁至第四頁），互核被告甲○○前開所受
      雙手紅腫之傷害、戊○○右述所受二側腕部挫傷、背部（胸椎）挫傷之傷害，
      則被告甲○○、戊○○所受雙手紅腫之傷害，應係經警銬上手銬所造成，另被
      告戊○○所受背部（胸椎）挫傷之傷害，應係遭員警圍捕壓制於地面時不慎造
      成，亦屬無疑。
    (3)則被告甲○○、戊○○辯稱係遭刑求云云，顯係委責之詞，不足採信。
（五）此外，復有西瓜刀乙支、匕首乙把及三節棍乙支扣案，綜上，被告甲○○、戊○○所辯，顯係事後卸責之詞，皆委無足採，本件事證明確，被告二人之犯行
      ，皆洵堪認定，應依法論科。
二、論罪科刑情形：
（一）查西瓜刀、匕首，本即為具切削功能之利器，另三節棍為鐵器，客觀上皆足以
      危害人之生命、身體，均可資為兇器使用，當屬無疑。
（二）本件被告甲○○、戊○○推由被告戊○○站於丙○○右方，並出示被告甲○○
      提供之西瓜刀乙支，嚇令丙○○不准動及供出提款卡內之金額，被告甲○○則
      站於丙○○後方，核其二人此部分所為，均係犯刑法第三百三十條第一項之意
      圖為自己不法之所有，攜帶兇器，以脅迫至使不能抗拒，而取他人之物之加重
      強盜罪。
（三）次按刑法第三百二十九條之以強盜論，即以強盜罪相當條文處罰之意，並非專
      以第三百二十八條第一項之強盜論，故第三百三十條所謂犯強盜罪，不僅指自
      始犯強盜罪者而言，即依第三百二十九條以強盜論者，亦包括之，如此項準強
      盜有第三百二十一條第一項各款情形之一，自應依第三百三十條論處，最高法
      院二十五年度上字第六六二六號、四十二年度台上字第五二三號判例意旨可資
      參照。復按攜帶兇器強盜罪之所謂兇器，其種類並無限制，凡客觀上足以對人
      之生命、身體、安全構成威脅，具有危險性之兇器均屬之，且祇須強盜時攜帶
      此種具有危險性之兇器為已足，並不以使用為必要，最高法院九十一年度台上
      字第四○七八號判決意旨可資參照。本件被告甲○○、戊○○趁己○○○不及
      防備之時，由被告甲○○攜帶匕首乙把及三節棍乙支在三公尺遠之未熄火之右
      開機車上把風接應，而由被告戊○○下車搶奪己○○○所有之皮包乙個，雖被
      告甲○○未使用上述匕首乙把及三節棍乙支，惟其既已隨身攜帶，自應構成攜
      帶兇器搶奪。又按刑法第三百二十九條所謂當場，不以實施竊盜或搶奪者尚未
      離去現場為限，即已離盜所而尚在他人跟蹤追躡中者，仍不失為當場，最高法
      院二十八年度上字第一九八四號判例可資參酌。本件被告甲○○與被告戊○○
      共同行搶己○○○之財物得手後，經己○○○一路追捕，被告甲○○即持己有
      之匕首乙把指向己○○○並嚇令其不得追捕，業如前述，是以，被告甲○○既
      先與被告戊○○共同攜帶兇器行搶，嗣於被害人己○○○始終追躡中，為防護
      贓物、脫免逮捕而當場施以脅迫，依上開說明，核其所為，係犯刑法第三百二
      十九條之準強盜罪，而有同法第三百二十一條第三款之情形，應以同法第三百
      三十條第一項之加重強盜罪論處。
（四）再按搶奪因防護贓物、脫免逮捕或湮滅罪證，而當場實施強暴、脅迫，論以強
      盜之規定，自以實施強暴脅迫之人為限，其他共犯對於行強如無犯意之聯絡者
      ，不容概以強盜論擬，最高法院二十三年上字第二三一六號判例意旨可資參照
      。本件被告戊○○雖與被告甲○○共同攜帶兇器行搶，嗣於被害人己○○○追
      捕過程中，由被告甲○○持己有之匕首乙把指向己○○○並嚇令其不得追捕，
      而當場施以脅迫，固如前述，惟由前述己○○○陳稱：伊遭搶後，即自後追趕
      ，但較矮之人即將匕首指向伊，叫伊不要追了等語，則被告戊○○於搶奪得手
      後即未發一語亦未出手，另被告甲○○於搶奪犯行被發覺後，均遭被害人己○○○追躡中，顯見其並無機會與被告戊○○謀議施脅迫行為，足認當時應係被
      告甲○○一人為使其己身與被告戊○○脫免逮捕並防護其二人搶奪得手之皮包
      ，始單獨臨時起意，持己有之匕首指向己○○○，並嚇令其不得追趕，當屬無
      疑，而被告戊○○既始終並未參與行強，且亦無證據證明與被告甲○○有何犯
      意聯絡，則公訴人謂被告戊○○與甲○○搶奪後，為防護贓物、脫免逮捕，共
      同對被害人己○○○施以脅迫，自有誤會，是依上說明，核被告戊○○所為，
      係犯刑法第三百二十五條第一項之搶奪罪，而有同法第三百二十一條第一項第
      三款之情形，應依同法第三百二十六條加重搶奪罪論處。
（五）公訴人疏未注意被告甲○○之準強盜行為亦有刑法第三百二十一條第一項第三
      款之加重情形，而認其僅構成同法第三百二十九條之罪，及疏未注意被告戊○○就搶奪行為亦有相同之加重情形，而認其僅構成同法第三百二十五條之搶奪
      罪，並另認被告戊○○應另犯同法第三百二十九條之準強盜罪，均有未洽，惟
      其起訴之社會基本事實同一，乙○自得變更起訴法條。
（六）再被告甲○○、戊○○就上開加重搶奪及加重強盜之犯行，有犯意之聯絡，行
      為之分擔，皆為共同正犯。另其二人所犯右述二罪，犯意各別，罪名互異，應
      分論併罰。
（七）爰審酌被告甲○○曾因違反懲治盜匪條例、竊盜、搶奪等案件，經乙○於八十
      五年九月二日，以八十五年度少訴字第四六號分別判處有期徒刑八年六月、六
      月、一年二月，並定應執行刑為有期徒刑九年六月確定。又因恐嚇取財案件，
      經乙○於八十六年七月二十三日，以八十六年度易字第四八八九號判處有期徒
      刑五月確定。前開二罪接續執行，嗣於九十年三月二十三日縮短期間假釋出監
      ，指揮書執畢日期為九十五年一月二十八日，假釋期間仍不知悔改，素行不佳
      ，被告戊○○尚無前科，素行尚可，有臺灣高等法院全國前案紀錄表二份在卷
      可稽，否認犯行，仍心存僥倖，未見悔意，皆正值青壯之年，本可期奮發向上
      ，利己利人，詎其二人竟捨此不由，反共同搶奪及持刀強盜他人財物，嚴重漠
      視踐踏他人尊嚴及權益，危害社會治安甚鉅，應予非難，攜帶兇器搶奪、強盜
      他人財物，對社會治安危害甚鉅，被告甲○○於遭追捕時復當場對被害人己○○○施以脅迫，及其二人強盜、搶奪取得之財物併其二人犯罪之動機、目的、
      手段、所生危害等一切情狀，各量處如主文所示之刑，並皆定應執行刑，以示
      懲儆。
（八）至扣案之西瓜刀乙支係被告戊○○所有，供強盜所用之物，業據被告甲○○、
      戊○○於警詢中供承在卷（詳偵查卷宗第八頁反面、第十四頁反面），匕首乙
      把係被告甲○○所有供搶奪預備之物並係持以準強盜所用之物，三節棍乙支係
      被告甲○○所有供搶奪預備之物，亦據被告甲○○於警詢中陳明在卷（詳偵查
      卷宗第十三頁反面），併依刑法第三十八條第一項第二款之規定宣告沒收之。
      至被告二人為遮掩面目、防免事後遭人指認，所戴之安全帽及口罩，因未扣案
      ，且無證據證明現仍存在，為免執行之因難，乙○爰不併予宣告沒收之。
三、公訴意旨另謂：被告甲○○、戊○○復於九十一年五月二日凌晨零時二十分許，
    在臺北縣板橋市○○○路一七四巷巷口，由甲○○手持西瓜刀，戊○○下手強盜
    丁○○及其女友庚○○之財物，致該二人不能抗拒，因而強盜取得丁○○所有之
    現金二千元，因認被告甲○○、戊○○此部分亦涉有加重強盜犯行。經查：
（一）被告甲○○、戊○○於警詢中固皆自白稱：於上開時地，由戊○○騎機車，甲○○坐於後座，看見丁○○和女朋友在路旁，伊二人即下車由後方包圍，由甲○○將西瓜刀抽出來，由戊○○說「手提袋拿來，錢交出來，不傷人」，丁○○很害怕，由戊○○動手搶奪丁○○皮包，但沒有財物，丁○○即在衣褲口袋
      內自行交付二千元給甲○○云云（詳偵查卷宗第八頁反面、第十四頁及其反面
      ），惟其二人嗣於偵訊及乙○調查中則改稱未強盜丁○○及其女友黃秀幀之財
      物等語在卷，此觀之其二人歷次偵訊及乙○調查、審理筆錄即可明，是以，其
      二人於警詢中不利於己之自由，是否核與事實相符，即有斟酌之餘地。
（二）次者，被害人丁○○及其女友黃秀幀確於九十一年五月二日凌晨零時二十分許
      ，在臺北縣板橋市○○○路一七四巷巷口，遭二名歹徒強盜財物二千元，固據
      證人丁○○於警偵訊及乙○調查中、黃秀幀於乙○調查中指述甚明（分詳偵查
      卷宗第二四頁及其反面、第六七頁反面、乙○九十二年三月十八日訊問筆錄第
      七頁至第九頁、四月二十四日訊問筆錄第四頁及其反面），惟證人丁○○於偵
      訊中陳稱：因伊到警察局時，被告甲○○、戊○○皆有承認，且伊看被告二人
      體型高度很像，故伊認為係被告二人行劫，但伊未見到歹徒之臉（詳偵查卷宗
      第六七頁反面、第六八頁、第六九頁），於乙○調查中亦陳稱：當時該二名歹
      徒載半罩式安全帽、戴口罩，故長相未看清楚，該二名歹徒是否係在庭之被告
      甲○○、戊○○伊不知情等語（詳乙○九十二年三月十八日訊問筆錄第八頁、
      第九頁）；證人黃秀幀於乙○調查中亦供述：當時該二名歹徒載口罩和全罩式
      安全帽，且又是晚上，所以伊認不出來該二名歹徒是否係在庭之被告甲○○、
      戊○○等語（詳乙○九十二年四月二十四日訊問筆錄第三頁反面），足知被害
      人丁○○及黃秀幀均無法指認強盜財物之人是否即係被告甲○○、戊○○二人
      無疑，是以，執此僅足以認定被害人丁○○及其女友黃秀幀有遭強盜財物之事
      實，尚無法認定即係被告甲○○、戊○○強盜丁○○及其女友黃秀幀財物之證
      據甚明。況由證人丁○○證述：該二名歹徒均有持刀，其中騎機車之人持西瓜
      刀，坐在後座之另一人持匕首靠在伊胸口等語（詳偵查卷宗第六七頁反面、乙○九十二年三月十八日訊問筆錄第八頁至第九頁）；證人黃秀幀證述：該二名
      歹徒分持西瓜刀及匕首，亮刀時有將刀子抵住伊腰部等語（詳乙○九十二年四
      月二十四日訊問筆錄第三頁反面），則強盜丁○○、黃秀幀財物之二名歹徒係
      分持西瓜刀及匕首，亦屬無疑，此部分亦核與前開被告甲○○、戊○○供述僅
      由被告甲○○持西瓜刀，另由被告戊○○嚇令被害人將財物交出之自白有所出
      入，職是，被告甲○○、戊○○前開於警詢不利於己之自白，顯與事實不符，
      而不足採信。
（三）綜上，此部分應屬不能證明，惟公訴人認此部分與前開論罪科刑之加重強盜部
      分，有連續犯之裁判上一罪關係，乙○爰不另為無罪判決之諭知，附此敘明。
據上論斷，應依刑事訴訟法第二百九十九條第一項前段、第三百條，刑法第二十八條
、第三百三十條第一項、第三百二十六條、第五十一條第五款、第三十八條第一項第
二款，判決如主文。
本案經檢察官蘇揚旭、林佩菁到庭執行職務。
中      華      民      國      九十二      年      八    月  二十二    日
                                  臺灣板橋地方法院刑事第四庭
                                      法  官  游  秀  雯
右正本證明與原本無異。
如不服本判決，應於判決送達後十日內，向乙○提出上訴狀。
                                      書記官  陳  姿  利
中      華      民      國      九十二      年      八    月  二十五    日
附錄本案論罪科刑法條全文
刑法第三百三十條：
犯強盜罪而有第三百二十一條第一項各款情形之一者，處七年以上有期徒刑。
前項之未遂犯罰之。
刑法第三百二十六條
犯前條第一項之罪，而有第三百二十一條第一項各款情形之一者，處一年以上七年以
下有期徒刑。
前項之未遂犯罰之。


司法院資訊處製作；財團法人民間司法改革基金會備份。
